【裁判字號】    95,訴,741
【裁判日期】    951229
【裁判案由】    偽造貨幣
【裁判全文】
臺灣士林地方法院刑事判決               95年度訴字第741號
公  訴  人  臺灣士林地方法院檢察署檢察官
被      告  乙○○
指定辯護人  本院公設辯護人姜惠如
上列被告因偽造貨幣案件，經檢察官提起公訴（95年度偵字第
2408號），本院判決如下：
    主  文
乙○○共同犯行使偽造通用紙幣罪，處有期徒刑貳年。緩刑年
，緩刑期內付保護管束。扣案之偽造新臺幣壹仟元紙幣伍張（其
中肆張號碼為LM564646XQ號、另壹張號碼為EB716163JR號）均沒
收。
    事  實
一、乙○○係址設臺北市○○區○○路4 段30巷49號「網際王國
    」網咖店之店員，負責店內清潔工作。其明知真實姓名年籍
    不詳綽號「豪哥」之成年男子於民國94年12月下旬某日，在
    臺北市中山區大直地區某電動玩具店內所交付面額新臺幣（
    下同）1,000 元之偽鈔5 張（偽鈔號碼LM564646XQ 號4張、
    EB716163JR號1 張）均屬偽造之通用紙幣，竟與「豪哥」基
    於行使偽造通用紙幣之犯意聯絡，並意圖為自己不法之所有
    ，由乙○○於94年12月26日下午4 時許至翌日凌晨0 時許，
    接續利用在前述網咖店值班，幫忙其他店員結帳開啟收銀機
    之際，趁機竊取收銀機內之真鈔5,000 元，並將上開1,000
    元之偽鈔5 張置入代之，所得款項與「豪哥」對分花用。嗣
    於94年12月27日上午9 時10分許，該網咖店店員陳雪妮清點
    收銀機內現金時，發覺上開偽鈔，經通知店長甲○○報警處
    理後，始查悉上情，並扣得前述偽造紙幣5 張。
二、案經臺北市政府警察局內湖分局報請臺灣士林地方法院檢察
    署檢察官偵查起訴。
    理  由
一、按被告以外之人於審判外之言詞或書面陳述，除法律有規定
    者外，不得作為證據；又被告以外之人於審判外之陳述，雖
    不符刑事訴訟法第159 條之1 至第159 條之4 之規定，而經
    當事人於審判程序同意作為證據，法院審酌該言詞陳述或書
    面陳述作成時之情況，認為適當者，亦得為證據。刑事訴訟
    法第159 條第1 項、第159 條之5 第1 項分別定有明文。查
    本案有關證人陳雪妮、甲○○於警詢之陳述，均經被告及其
    辯護人於本院準備程序中表示同意作為證據，且經本院審酌
    上開證據資料製作時之情況，亦無違法不當之瑕疵，以之作
    為證據應屬適當，從而，證人陳雪妮及甲○○於警詢之陳述
    ，即得作為證據，合先敘明。
二、上揭事實，業據被告乙○○坦承不諱，核與證人陳雪妮、甲
    ○○證述之情節相符，復有扣案之偽造紙幣5 張可資佐證（
    號碼LM564646XQ號4 張、EB716163JR號1 張），又上開紙幣
    經送請中央印製廠鑑定之結果，認「均係以彩色噴墨方式仿
    印，無凹版印紋凸起效果，紙張非鈔券紙；水印以灰色墨在
    紙張背面仿製；安全線以燙印箔膜（含面額數字）仿鈔券正
    面5 段裸露部分，左下角面額數字以亮光物質仿折光變色油
    墨，均屬偽造」，有中央印製廠95年2 月13日中印發字第
    0950000697號函在卷可參（偵查卷第28頁），足認被告之自
    白與事實相符，堪予採信。是本案事證已臻明確，被告之犯
    行堪以認定，應依法論科。
三、核被告所為，係犯刑法第196 條第1 項之行使偽造通用紙幣
    罪及刑法第320 條第1 項之竊盜罪。被告一次收受5 張偽造
    紙幣，其意圖供行使之用而收集之行為，係其後行使之低度
    行為，不另論罪。又被告行為時，上開行使偽造通用紙幣罪
    及竊盜罪罰金刑之貨幣單位為銀元，且依修正前刑法第33條
    第5 款之規定，罰金刑為1 銀元以上，而有關罰金倍數之調
    整及銀元與新臺幣之折算標準，則依罰金罰鍰提高標準條例
    及現行法規所定貨幣單位折算新臺幣條例之規定，以1 銀元
    折算3 元新臺幣，並將罰金數額提高2 至10倍；被告行為後
    ，修正後刑法第33條第5 款則將罰金刑提高為新臺幣1,000
    元以上，並以百元計算之，且增訂刑法施行法第1 條之1 規
    定，將上開2 罪所定罰金之貨幣單位改為新臺幣，並將罰金
    數額提高為30倍，經比較修正前後之規定，就罰金刑之最高
    數額部分，並無不同，然其罰金刑之最低數額，則以舊法之
    規定，對被告較為有利，是經綜合比較結果，應以適用修正
    前之規定，對被告較為有利，依刑法第2 條第1 項前段規定
    ，自應適用修正前之刑法相關規定予以論科。被告與綽號「
    豪哥」之成年男子間，就所犯行使偽造通用紙幣罪部分，有
    犯意聯絡及行為分擔，為共同正犯。又被告於前述時間內陸
    續將5 張偽鈔調換為真鈔之行為，時間密接、地點同一，應
    屬基於同一犯意之接續行為，僅應論以一罪。被告以偽鈔調
    換真鈔之行為，係一行為同時觸犯刑法第196 條第1 項之行
    使偽造通用紙幣罪及刑法第320 條第1 項之竊盜罪，為想像
    競合犯，應從一重之行使偽造通用紙幣罪處斷。另公訴人雖
    漏未引用竊盜罪條文，惟被告以假鈔調換真鈔而行竊之事實
    既經載明於起訴書之犯罪事實欄，該竊盜之犯行自經起訴，
    而應由本院予以審判，併予說明。再查，被告為本件犯行時
    甫滿18歲（18歲又6 月），涉世未深，心智及思考能力均未
    臻成熟，其因受「豪哥」之利誘，一時失慮，而為本案犯行
    ，且行使偽鈔之金額、數量非鉅，事後亦坦承全部犯行，深
    表悔意，其犯罪之情狀顯可憫恕，縱宣告法定最低本刑即有
    期徒刑3 年，猶嫌過重，爰依刑法第59條之規定，減輕其刑
    。爰審酌被告前未曾因故意犯罪受有期徒刑以上刑之宣告，
    有臺灣高等法院被告前案紀錄表可參，且行為時甫滿18歲未
    久，年輕識淺，缺乏社會經驗，復係在他人指使利誘下，為
    本案犯行，事後對不法行為均坦承不諱，甚有悔悟之意，態
    度良好，又被害人甲○○亦到庭表示願寬恕不予追究之意（
    本院卷第28頁），及其犯罪之動機、目的、生活狀況、品行
    、智識程度、行使偽鈔對社會金融秩序所生之危害等一切情
    狀，量處如主文所示之刑，以資懲儆；並參酌上情，認被告
    因一時短於思慮，致罹刑章，經此偵審程序及科刑之教訓，
    當知所警惕，而無再犯之虞，爰依刑法第74條第1 項第1 款
    規定宣告緩刑3 年，以啟自新，另依同法第93條之規定，諭
    知緩刑期內付保護管束，俾使被告在適當之輔導監督下，謹
    慎言行，勿蹈覆轍。至被告行為後，刑法第28條有關共同正
    犯、第55條有關想像競合犯、第59條有關情堪憫恕減輕其刑
    、第93條有關緩刑期內付保護管束之規定，雖均經修正變更
    ，然皆屬文字之修改或法理之明文化，無關適用要件或法律
    效果之實質變更，尚非法律之變更，自應逕行適用上開修正
    後條文之規定；另被告行為後，刑法第74條有關緩刑宣告之
    規定，雖亦有變更，然因緩刑之條件並非針對行為而設，而
    係著重「裁判時」是否合於緩刑之要件，故亦應直接適用修
    正後刑法第74條之規定（最高法院95年第8 次刑事庭會議決
    議參照），併此敘明。
四、扣案之1,000 元偽鈔5 張（其中4 張號碼為LM564646XQ號、
    另1 張號碼為EB716163JR號），不問屬於犯人與否，應依刑
    法第200 條之規定宣告沒收。
據上論斷，應依刑事訴訟法第299 條第1 項前段，刑法第2 條第
1 項前段、第28條、第196 條第1 項、第320 條第1 項、第55條
、第59條、第74條第1 項第1 款、第93條、第200 條，刑法施行
法第1 條之1 ，判決如主文。
本案經檢察官陳銘鋒到庭執行職務。
中    華    民    國    95    年    12    月    29    日
                  刑事第四庭審判長法  官  杜惠錦
                                  法  官  姜麗香
                                  法  官  馬傲霜
以上正本證明與原本無異。
如不服本判決，應於判決送達後10日內，向本院提出上訴狀。
                                  書記官  陳玉瓊
中    華    民    國    95    年    12    月    29    日
附錄本判決論罪科刑依據之法條：
中華民國刑法第196條
  行使偽造、變造之通用貨幣、紙幣、銀行券，或意圖供行使之
  用而收集或交付於人者，處3 年以上10年以下有期徒刑，得併
  科5 千元以下罰金。
  收受後方知為偽造、變造之通用貨幣、紙幣、銀行券而仍行使
  ，或意圖供行使之用而交付於人者，處 5 百元以下罰金。
  第 1 項之未遂犯罰之。
中華民國刑法第320條
  意圖為自己或第三人不法之所有，而竊取他人之動產者，為竊
  盜罪，處 5 年以下有期徒刑、拘役或 5 百元以下罰金。
  意圖為自己或第三人不法之利益，而竊佔他人之不動產者，依
  前項之規定處斷。
  前2項之未遂犯罰之。


司法院資訊處製作；財團法人民間司法改革基金會備份。
